【裁判字號】    95,上訴,4243
【裁判日期】    951229
【裁判案由】    毒品危害防制條例
【裁判全文】
臺灣高等法院刑事判決                95年度上訴字第4243號
上  訴  人
即  被  告  甲○○
                    樓
上列上訴人因違反毒品危害防制條例案件，不服臺灣板橋地方法
院95年度訴字第2301號，中華民國95年8月31日第一審判決（起
訴案號：臺灣板橋地方法院檢察署95年度毒偵字第4522號），提
起上訴，本院判決如下：
    主  文
原判決撤銷。
甲○○連續施用第一級毒品，累犯，處有期徒刑捌月。
    事  實
一、甲○○曾於民國（下同）94年間，因違反槍砲彈藥刀械管制
    條例案件，經原審法院以94年度訴字第1926號判處有期徒刑
    4月確定，於95年2月23日易科罰金執行完畢；復因施用毒品
    案件，經原審法院以94年度毒聲字第667號裁定送觀察、勒
    戒後，認無繼續施用毒品之傾向，於94年5月23日執行完畢
    釋放出所，並經臺灣板橋地方法院檢察署檢察官於94年5月
    23日，以94年度毒偵字第2277號為不起訴處分確定。
二、詎甲○○猶不知戒絕，於上開觀察勒戒執行完畢釋放後5年
    內，復基於同時施用第一級毒品海洛因及第二級毒品甲基安
    非他命之概括犯意，於95年4月12日為警採尿前回溯26小時
    內之某時，在臺北縣中和市某友人住處（起訴書誤載為同縣
    鶯歌鎮○○○路137巷11弄1號4樓其住處），以將第二級毒
    品甲基安非他命及第一級毒品海洛因混合置入玻璃吸食器，
    再用火燒烤成煙霧後吸食之方式，同時連續施用第一級毒品
    海洛因及第二級毒品甲基安非他命因多次。嗣甲○○於95年
    4月12日20時30分許，駕駛車號2999-EM號自小客車途經臺北
    縣新店市○○路與百忍街口為警查獲，經警採集其尿液送驗
    後查悉上情。
三、案經臺北縣政府警察局板橋分局報告臺灣板橋地方法院檢察
    署檢察官偵查起訴。
    理  由
一、被告於本院審理時經合法傳喚，無正當理由未到庭。惟查：
    上開事實，業據被告於原審審理時坦承不諱，其於獲案之初
    經警採集尿液送請驗結果，亦呈安非他命類（含甲基安非他
    命）及嗎啡之陽性反應，有臺北縣政府警察局板橋分局偵辦
    毒品危害防制條例案被移送人姓名及代碼對照表一紙（代碼
    編號為：A504023）及台灣檢驗科技股份有限公司於95年5月
    2日出具之濫用藥物檢驗報告1份（報告編號為：CH/2006/40
    938）在卷可稽（見偵查卷第55頁、第56頁）。按海洛因經
    注射或吸入人體後，約百分之八十於24小時內自尿中排出，
    一般而言，尿液中能否驗出嗎啡陽性反應與其投與量、投與
    途徑、採尿時間、個人體質及檢測方法之靈敏度有關，國外
    曾有文獻報導注射六毫克之海洛因鹽酸鹽，其代謝物嗎啡之
    平均可檢出時限約為26小時，業經行政院衛生署藥物食品檢
    驗局於81年9月8日以藥檢壹字第8114885號函述綦詳。再者
    ，甲基安非他命經口服投與後，約百分之七十於24小時內自
    尿中排出，約百分之九十於96小時內自尿中排出，由於目前
    國內尿液中甲基安非他命之檢驗僅為鑑定其是否呈陽性反應
    ，尚未定其含量，且甲基安非他命成分之檢出與其投與方式
    、投與量、個人體質、採尿時間與檢測儀器之精密度等諸多
    因素有關，因此僅憑尿液中呈甲基安非他命陽性反應，並無
    法確實推算吸食時間距採集時間之長短，惟依上述資料推斷
    ，最長可能不會超過4日即96小時等情，亦經行政院衛生署
    藥物食品檢驗局於81年2月8日以（81）藥檢壹字第001156號
    函釋在案。又人體施用甲基安非他命後，其主要代謝物中，
    未改變型態之甲基安非他命占施用劑量達百分之四十三，安
    非他命則約為百分之五；人體若係施用安非他命後，主要代
    謝物中則有未改變型態之安非他命，但無甲基安非他命，此
    亦經法務部調查局以93年5月4日調科壹字第09362413980 號
    函釋明確，足見人體若施用安非他命，其尿液代謝物不可能
    出現甲基安非他命，惟若施用甲基安非他命，其尿液代謝物
    除主要有甲基安非他命外，亦可能有少量之安非他命。是以
    本案觀諸上開尿液檢驗報告，被告之尿液除呈現較少量之安
    非他命陽性反應外，主要呈現甲基安非他命之陽性反應，依
    上開函示意旨，被告應係施用甲基安非他命，公訴意旨認被
    告係施用安非他命，容有誤解，附此敘明。綜上所述，被告
    之尿液經氣相層析質譜儀分析法檢驗結果，既呈嗎啡及甲基
    安非他命之陽性反應，足見被告確有於前揭時間施用第一級
    毒品海洛因及第二級毒品甲基安非他命無疑。再關於施用毒
    品之方式，被告於原審供稱：「第一級毒品海洛因的施用時
    間與第二級毒品相同，施用的方法是將第二級毒品與第一級
    毒品摻在一起施用，施用的地點也是在朋友位於中和的家裡
    ，同一天斷斷續續用了二、三次。」等語（見原審卷第28頁
    ），足認被告係連續多次，同時將第一級毒品及第二級毒品
    混合施用，本件事證明確，被告犯行堪以認定。
二、查被告曾因施用毒品案件，經原審法院以94年度毒聲字第66
    7號裁定送觀察、勒戒後，認無繼續施用毒品之傾向，於94
    年5月23日執行完畢釋放出所，有本院被告前案紀錄表在卷
    可稽，於觀察勒戒執行完畢釋放後5年內，再次施用第一、
    二級毒品犯行，自應依法論處。
三、按海洛因及甲基安非他命，分屬於毒品危害防制條例第2條
    第2項第1、2款規定之第一級及第二級毒品，是核被告所為
    ，係犯毒品危害防制條例第10條第1項之施用第一級毒品罪
    及同條第2項之施用第二級毒品罪。被告施用前後，持有第
    一級及第二級毒品之低度行為，分別為施用之高度行為所吸
    收，均不另論罪。其先後多次施用第一級毒品罪及先後多次
    第二級毒品罪，時間緊接，手段相若，犯罪構成要件俱屬相
    同，顯係基於概括犯意反覆為之，均應依連續犯之規定，論
    以施用第一級毒品及施用第二級毒品罪一罪，並均依法加重
    其刑。（按刑法於94年2月2日修正，95年7月1日施行，修正
    後刑法第56條連續犯之規定已刪除，原可依裁判上一罪論處
    之連續犯等數個犯罪行為，應予數罪併罰，此刪除雖非犯罪
    構成要件之變更，但顯已影響行為人刑罰之法律效果，自屬
    法律變更，依新法第2條第1項規定，比較新舊法結果，仍應
    適用較有利於被告之行為時法律即舊法論以連續犯。）。被
    告係混合施用第一級毒品及第二級毒品，是其所犯上開二罪
    係以一行為觸犯數罪名，為想像競合犯，應從一重之連續施
    用第一級毒品罪處斷，公訴人認二罪間犯意各別，行為互殊
    ，應予分論併罰，容有未洽。按被告行為後，刑法業於94年
    2月2日修正公布刪除，並於95年7月1日施行，而新刑法第47
    條第1項規定「受徒刑之執行完畢，或一部之執行而赦免後
    ，五年以內『故意』再犯有期徒刑以上之罪者，為累犯，加
    重本刑至二分之一。」，與舊刑法第47條規定「受有期徒刑
    之執行完畢，或受無期徒刑或有期徒刑一部之執行而赦免後
    ，五年以內再犯有期徒刑以上之罪者，為累犯，加重本刑至
    二分之一。」不同，而本案被告再犯本罪既係出於故意，無
    論依修正前後刑法第47條之規定均構成累犯，對被告而言並
    無有利或不利之情形，自不生新舊法比較之問題，應逕依修
    正前之刑法第47條，論以累犯，並加重其刑。查被告曾於94
    年間，因違反槍砲彈藥刀械管制條例案件，經原審法院以94
    年度訴字第1926號判處有期徒刑4月確定，於95年2月23日易
    科罰金執行完畢，有上開前科表附卷可稽，於5年內再犯有
    期徒刑以上之本罪，應依累犯之規定加重其刑。
四、原審因予論罪科刑，固非無見。惟查：被告係同時將第一級
    毒品及第二級毒品混合後，連續施用多次，乃原判決認定被
    告係接續施用第二級毒品甲基安非他命多次，其中一次係將
    第一級毒品海洛因與甲基安非他命摻入上開吸食器內，一起
    混合施用，與事實不符，自有違誤。被告上訴意旨，指摘原
    判決量刑過重，雖無足取，但查原判決既有上開可議，要屬
    無可維持，應予撤銷改判。爰審酌被告曾犯施用毒品，經觀
    察勒戒完畢，仍竟不思悔改，再次施用毒品，足見其自制力
    欠佳，規範意識薄弱，惟念其犯後坦承犯行，且施用毒品行
    為本質上屬於自戕行為，反社會性之程度較低等一切情狀，
    量處如主文第2項所示之刑。
五、被告經合法傳喚，無正當理由未到庭，爰不待其陳述逕行判
    決。
據上論斷，應依刑事訴訟法第369條第1項前段、第364條、第299
條第1項前段、第371條，毒品危害防制條例第10條第1項、第2項
，刑法第11條前段、第55條、行為時刑法第47條、第56條，判決
如主文。
本案經檢察官陳玉珍到庭執行職務。
中    華    民    國    95    年    12    月    29    日
                  刑事第十七庭  審判長法  官  陳貽男
                                      法  官  鄭水銓
                                      法  官  高明哲
以上正本證明與原本無異。
如不服本判決，應於收受送達後十日內向本院提出上訴書狀，其
未敘述上訴之理由者並得於提起上訴後十日內向本院補提理由書
（均須按他造當事人之人數附繕本）。
                                      書記官  李垂福
中    華    民    國    95    年    12    月    29    日
附錄：本案論罪科刑法條全文
毒品危害防制條例第10條
施用第一級毒品者，處6月以上5年以下有期徒刑。
施用第二級毒品者，處3年以下有期徒刑。


司法院資訊處製作；財團法人民間司法改革基金會備份。
